臺灣新北地方法院板橋簡易庭裁定
111年度板秩聲字第5號
聲明異議人
即受處分人  吳啟漢


上列聲明異議人即受處分人因違反社會秩序維護法案件，對於新
北市政府警察局中和分局於民國111年1月26日所為之處分（新北
警中刑字第1114636033號）聲明異議，本院裁定如下：
    主  文
異議駁回。
    理  由
一、原處分意旨略以：異議人與行為人葉俊辰等2人互不相識，
    於111年1月24日3時40分許，在新北市○○區○○○00號1樓，因
    行為人葉俊辰酒後挑釁異議人吳啟漢，後2人徒手互相鬥毆
    ，案經本分局中原派出所接獲報案到場處理，將異議人與行
    為人葉俊辰等2人各依社會秩序維護法第87條第2款規定處罰
    新臺幣(下同)3,000元。
二、聲明異議意旨略以：當日係基於好意，詢問行為人葉俊辰住
    宅樓層，惟葉員態度不悅且不斷挑釁，後報案等候警方到場
    過程中，行為人葉俊辰多次衝上前且欲攻擊渠，起先異議人
    多次推開不願意製造衝突，但行為人葉俊辰卻趁勢衝上前攻
    擊，異議人驚恐當下，為避免對方持續造成其身體法益之侵
    害，遂進行反擊並將行為人葉俊辰壓制在地上，等待警方到
    場等，異議人實則係出於正當防衛而與行為人互毆，爰依法
    聲明異議云云。
三、按互相鬥毆者，處新臺幣18,000元以下罰鍰，社會秩序維護
    法第87條第2款定有明文。又正當防衛必須對於現在不法之
    侵害，始足當之，侵害業已過去，或無從分別何方為不法侵
    害之互毆行為，均不得主張防衛權，而互毆係屬多數動作構
    成單純一罪，而互為攻擊之傷害行為，縱令一方先行出手，
    還擊之一方，在客觀上苟非單純對於現在不法之侵害為必要
    排除之反擊行為，因其本即有傷害之犯意存在，自無主張防
    衛權之餘地(最高法院96年度台上字第3526號判決意旨可資
    參照)。經查，異議人雖辯稱其係因為避免對方持續造成其
    身體法益之侵害，遂進行反擊並將行為人葉俊辰壓制在地，
    其係基於正當防衛而出手阻擋行為人葉俊辰攻擊云云，然觀
    諸卷附監視器畫面，行為人葉俊辰多次衝上前且欲攻擊異議
    人，起先異議人多次推開不願意製造衝突，嗣行為人葉俊辰
    於影片時間24秒許遭異議人推倒在地，此時行為人先前對異
    議人之不法攻擊行為業已成為過去，現實上並未存在防衛情
    狀，揆諸前開說明，異議人自無主張正當防衛之餘地，然異
    議人仍繼續上前壓制行為人於地上，顯見異議人此時攻擊係
    出於還擊之故意，是以，原處分機關據以認定異議人與葉俊
    辰互相鬥毆，洵屬可採。準此，異議人上開行為，顯係違反
    社會秩序維護法第87條第2款規定一節，堪以認定。從而，
    原處分機關依上開規定，處異議人罰鍰3,000元，於法並無
    不合。異議人以前揭情詞聲明異議指摘原處分不當，請求撤
    銷原處分，為無理由，應予駁回。
四、依社會秩序維護法第57條第2項前段，裁定如主文。
中　　華　　民　　國　　111 　年　　6 　　月　　29　　日
                  臺灣新北地方法院板橋簡易庭
                            法  官 李昭融
以上正本係照原本作成。
本裁定不得抗告。
中　　華　　民　　國　　111 　年　　6 　　月　　29　　日
                            書記官 劉美蘭